【裁判字號】    89,易,1568
【裁判日期】    890713
【裁判案由】    違反動產擔保交易法
【裁判全文】
台灣台中地方法院刑事判決                        八十九年度易字第一五六八號
    公  訴  人  臺灣台中地方法院檢察署檢察官
    被      告  甲○○
右列被告因違反動產擔保交易法案件，經檢察官聲請以簡易判決處刑（八十八年度偵
緝字第九八三號簡易判決處刑書），經本院台中簡易庭簽移本院依通常訴訟程序審理
，本院判決如左：
    主  文
甲○○無罪。
    理  由
一、聲請意旨詳如附件聲請簡易判決處刑書所載。
二、公訴人認被告甲○○涉犯動產擔保交易法第三十八條之罪嫌，無非以告訴人大同
    股份有限公司台中分公司所屬中南服務站負責人乙○○之指述、並據提出契約書
    為證，為其論據。訊據被告甲○○固坦承有以分期付款附條件買賣之方式向告訴
    人購買行動電話乙支、電視機乙台，價金尚未付清之事實，惟堅決否認有前開犯
    行，並辯稱：係因租住處房東催討房屋，才連同標的物遷出租住處，行動電話目
    前尚在被告持有中，電視機則因九二一大地震而毀損，未付清價款係因與人合夥
    失敗，經濟狀況惡化等語。
三、按犯罪事實應依證據認定之，無證據不得推定其犯罪事實。刑事訴訟法第一百五
    十四條定有明文。又依動產擔保交易法第三十八條之規定，動產擔保交易之債務
    人，需其主觀上係出於意圖不法之利益，而將標的物遷移、出賣、出質、移轉、
    抵押或為其他處分，致生損害於債權人者，始構成該罪。再告訴人之告訴，係以
    使被告受刑事訴追為目的，是其陳述是否與事實相符，仍應調查其他證據以資審
    認（最高法院五十二年台上字第一三○○號判例意旨參照）。經查，被告向告訴
    人以分期付款方式所購入之行動電話，迄今仍在被告持有中，業經被告當庭提出
    該支行動電話機經告訴人辨認無訛，而行動電話依其性質、使用目的，自應隨其
    使用人之行止以定其所在，否則無以發揮其效用，尚難僅以該行動電話未固定置
    放於約定處所，即認被告係出於意圖不法之利益而將之遷移。況被告以分期付款
    附條件買賣之方式向告訴人購入行動電話乙支及電視機乙台，買賣雙方所簽立之
    書面契約上固記載標的物約定存放於被告之戶籍地即「南投縣草屯鎮○○路幸福
    巷七號」，惟告訴人於本院審理中，詢以何時發現被告遷移標的物時，答稱：「
    交第二期款時，即八十七年八月，我們有去台中市○○○○街六十四號七樓看，
    當時電視及行動電話都不在。」等語，告訴人於被告未依約繳款之伊始，即係前
    往被告當時之租住處查看，足見告訴人與被告訂定契約時之真意，乃係約定買賣
    標的物應置放於被告台中市之租住處，而非南投縣草屯鎮之戶籍地，而被告係因
    其上開台中市○○路租住處之房東催討房屋，方遷移至台中市○○街居住，則被
    告因遷移居所而將其所購入之行動電話、電視機遷移出原置放之台中市○○路租
    住處，已難遽以被告遷移居所之舉動，逕認被告主觀上係出於意圖不法利益而遷
    移標的物；又八十八年九月二十一日因發生九二一大地震，導致南投縣、台中縣
    市廣大人民財產受有嚴重損害，房倒物毀者甚眾，為眾所週知之事實，則被告辯
    稱其向告訴人所購入之電視機係因九二一大地震而損毀，要非全無可信，而告訴
    人係因被告搬家，又未依約付清價款，故才提出告訴，業據告訴人於本院審理中
    陳述甚詳，依告訴人指訴各節，實難認被告係出於意圖不法之利益，而將標的物
    遷移。而本案除告訴人之指述外，並無其他積極證據足資證明被告有意圖不法之
    利益，而將標的物遷移、出賣、出質、移轉、抵押或為其他處分之情事，是被告
    縱有未依約按時繳款及遷移居所之情事，仍與動產擔保交易法第三十八條之罪之
    構成要件有間，揆諸前開說明，至屬明灼。此外，復查無其他積極事證足資證明
    被告有公訴意旨所指之犯行，應為被告無罪之諭知。
據上論斷，應依刑事訴訟法第四百五十二條、第三百零一條第一項，判決如主文。
中        華        民        國    八十九    年    七    月    十三    日
                                臺灣臺中地方法院刑事第二庭
                                    法  官  呂麗玉
右正本證明與原本無異。
如不服本判決，應於判決送達後十日內向本院提出上訴狀，上訴於臺灣高等法院臺中
分院( 須附繕本 )。
                                    書記官
中        華        民        國    八十九    年    七    月    十四    日


司法院資訊處製作；財團法人民間司法改革基金會備份。
